---
title: "R Notebook"
output:
  pdf_document: default
  html_notebook: default
  word_document: default
  html_document:
    df_print: paged
---

### Pŕe-processamento em R com a base de dados _bancoufba.csv_ 

### Agenda
  * Introdução
  * Limpesa
  * Exploração
  * Transformação
  * Redução de Dimensionalidade

```{r}
# lendo a base de dados 
banco = read.csv('../data/bancoufba.csv')

# listando o nome dos atributos
names(banco)
```
```{r}
# visualizando alguns atributos
head(banco)
```
```{r}
# verificando os níveis de um determinado atributo
levels(banco$sexo)
```
```{r}
levels(banco$estado)
```
```{r}
# média -  no exemplo todos os pesos das instâncias
mean(banco$peso)
```
```{r}
# mediana
median(banco$peso)
```

```{r}
# mínino e maximo
min(banco$peso)
max(banco$peso)
```
```{r}
# Moda - o valor mais frequente nas minhas instâncias - rever isso.
sort(table(banco$estado), decreasing = T)[1]
```
```{r}
# Resumo dos Dados no atributo Salário
summary(banco$salario)
```
```{r}
# Resumo dos dados em toda a base 
summary(banco)
```
```{r}
# calculando a variãnça - dado peso é atributo Racional 
var(banco$peso)
```
```{r}
# calculando o desvio padrão - ate agora todas essas métricas estatísticas o R ja tem as funções
sd(banco$peso)
```
# Visualização
## Boxplot
Para o pré processamento dos dados podemos visualiza-los os dados para compreender uma maior abstração e fazer melhores induções sobre os mesmo para então conferir se uma determinada hipótesi aplica aos dados. Nessa etapa de pré-processamento podemos utilizar o **Boxplot** para avaliar a distribuição empírica dos dados. O **Boxplot** é formado pelo primeiro, terceiro quartil e pela mediana.

```{r}
# boxplot so aceita valores numericos ? por usar quartis e medianas, pode ser que sim
boxplot(banco$peso)
```
<p> As hastes inferiores e superiores se estendem, respectivamente, do quartil inferior até o menor valor não inferior ao limite inferior e do quartil superior até o maior valor não superior ao limite superior. Pontos foras desses limites são considerados valores discrepantes (**outliers**). Como exemplos temos: </p>
```{r}
boxplot(banco$salario)
```
<h2> Histograma </h2>
<p>
Distribuição de frequências é um agrupamento de dados em classes contabilizando o número de ocorrências em cada clases. O número de ocorrências de uma determinada classe recebe o nome de frequência absoluta. O _Objetivo_ é apresentar os dados de uma maneira mais concisa e que nos permita extrair informações sobre seu comportamento. </p>
```{r}
hist(banco$peso)
```
<h2>Transformando dados e Reduzindo a dimensionalidade</h2>
<h3> Transformação </h3>
<p>
Várias técnicas de AM são limitadas ao tipo dos atributos: apenas valores numéricos ou apenas valores simbólicos. RNA e SVM são exemplos de técnicas que lidam apenas com dados numéricos. Pode-se fazer a conversão de valores como solução.
</p>
<h5>Conversão Simbólico-Numérico</h5>
<ul>
<li>Atributo nominal com dois valores que representam presença ou ausência de uma característica. Pode-se substituir por um dígito binário.</li>
<li>Atributo nominal com dois valores que representam relação de ordem. Pode-se substituir por um dígito binário</li>
</ul>

```{r}
# como exemplo o atributo sexo, que é nominal(simbólico), e queremos trabalhar com dados numéricos.
levels(banco$sexo)
```
```{r}
# procura as instância onde encontrar o atributo 'F'
which(banco$sexo=="F")
```
```{r}
# vetor que armazena os atributos do sexo
temp<-as.vector(banco$sexo)

# faz a tranformação de valores - 0 para M, 1 para F
temp[which(temp=="M")] = "0"
temp[which(temp=="F")] = "1"

#atribui na minha base os atributos tranformados como inteiros
banco$sexo <- as.integer(temp)

# lista os novos valores dos atributos
head(banco$sexo)
```
###Conversão Numérico-Simbólico
   * Uma parcela dos algortimos de classificação e de associaçãi foram desenvolvidos para trabalhar com valores quantitativos. Atributo quantitativo do tipo discreto ou binário, com apenas dois valores. 
     * Conversão Trivial: associar um nomea cada valor.

   * Atributos quantitativos numéricos
      * Discretização : transformação de valores numéricos em intervalos.
      * Existem vários métodos de discretização, o mais simples é a média.

###Tranformação dos atributos numéricos
  * Transformar um valor numérico em outro valor numérico.
  * Isso ocorre quando os limites inferior e superior de valores dos atributos são muito diferentes.
  * Ou quando vários atributos estão em escalas diferentes.
  * A transformação é necessária para evitar que um atributo predomine sobre outro. Pode se usar por exemplo a _normalização_ dos dados.

###DATASETS
  * [Machine Learning Repository](https://archive.ics.uci.edu/ml/datasets.html)
  * [UCI KDD Archive](http://kdd.ics.uci.edu/summary.data.application.html)
  * [Delve](http://www.cs.utoronto.ca/~delve/)
