---
title: "Proposta"
author: "Marcos Vinícius"
date: "3 de julho de 2018"
output: html_document
---

## Propostas
 1. Onde as pessoas bebem mais cerveja, vinho e bebidas espirituosas?
```{r}
# lendo o dataset
dataset.bebida = read.csv('../data/alcohol-consumption/drinks.csv')

# Visualizando o dataset
head(dataset.bebida)

# dados com muitos valores zerados
```

2. O que o mundo pensa do Trump ?
```{r}
# lendo o dataset
dataset.trump = read.csv('../data/trump-world-trust/TRUMPWORLD-issue-1.csv')

# Visualizando o dataset
head(dataset.trump)
```


3. Diabetes - Quais características descatam avanços na amenização ou agravamento do diabetes ? Quantos Níveis da doença das pessoas que procuram o hospital ?

```{r}
# lendo o dataset
dataset.diabetes = read.csv('../data/dataset_diabetes/diabetic_data.csv')

# Visualizando o dataset
head(dataset.diabetes)
```

  * Estes dados foram preparados para analisar os fatores relacionados à readmissão, bem como outros resultados referentes aos pacientes com diabetes.
  
```{r}
# estrutura do dataset
str(dataset.diabetes)
```


### Referências
  * [Trump World Trust](https://github.com/fivethirtyeight/data/tree/master/trump-world-trust)
  * [Alcohol Consumption](https://github.com/fivethirtyeight/data/tree/master/alcohol-consumption)
  * [Site de Datasets](https://data.fivethirtyeight.com/)
 